臺灣新竹地方法院刑事判決
                                    109年度交訴字第113號
公  訴  人  臺灣新竹地方檢察署檢察官
被      告  梁淑貞



上列被告因公共危險等案件，經檢察官提起公訴（109年度偵字
第7459號），本院判決如下：
    主    文
梁淑貞犯過失傷害罪，處拘役伍拾日，如易科罰金，以新臺幣壹
仟元折算壹日。
被訴肇事逃逸部分無罪。
    犯罪事實
壹、梁淑貞於民國109年6月10日下午3時40分許，駕駛車號：000
    -0000號自用小客車，沿新竹市東區光復路二段直行欲右轉
    建中路，行經光復路二段與建中路交岔路口時，本應注意駕
    駛人駕駛汽車，應遵守道路交通標線之指示，雙白實線設於
    路段中，用以分隔同向車道，並禁止變換車道，而依當時天
    氣晴、日間有自然光線、柏油路面乾燥無缺陷亦無障礙物且
    視距良好等一切情狀，並無不能注意之情事，竟為搶快而逕
    在劃有禁止變換車道線路段，自中間直行車道，向右變換至
    外側右轉車道往建中路方向行駛，適有沿光復路二段外側右
    轉車道直行之古喬瑩所騎乘車號：000-000號普通重型機車
    ，梁淑貞之自用小客車右後車燈下方保險桿側因而不慎與古
    喬瑩之機車左前車頭擦撞，致古喬瑩人車倒地，並受有左手
    挫傷、左手肘擦挫傷、頭部挫傷、左足部擦挫傷、左踝部擦
    挫傷等傷害。嗣為警據報至現場處理並調閱路口監視影像始
    循線查悉上情。
貳、案經古喬瑩訴由新竹市警察局第二分局報告臺灣新竹地方檢
    察署檢察官偵查起訴。
    理    由
壹、有罪部分：
一、按被告以外之人於審判外之言詞或書面陳述，除法律有規定
    者外，不得作為證據，刑事訴訟法第159條第1項定有明文。
    又被告以外之人於審判外之陳述，雖不符同法第159條之1至
    第159條之4之規定，而經當事人於審判程序同意作為證據，
    法院審酌該言詞陳述或書面陳述作成時之情況，認為適當者
    ，亦得為證據；當事人、代理人或辯護人於法院調查證據時
    ，知有同法第1項不得為證據之情形，而未於言詞辯論終結
    前聲明異議者，視為有前項之同意，為同法第159條之5所明
    定。對於本件判決所引之被告以外之人於審判外陳述之證據
    能力，檢察官與被告梁淑貞均無爭執，迄於本院言詞辯論終
    結前，復未聲明異議，經本院審認結果，上開證據均無違法
    取得或證明力明顯偏低之瑕疵，以之作為證據應屬適當，依
    刑事訴訟法第159條之5第2項之規定，認有證據能力。至於
    本院所引之非供述證據部分，經查並非違法取得，亦無依法
    應排除其證據能力之情形，應有證據能力。
二、訊據被告對於上揭駕車過失致告訴人受傷之事實，於本院審
    理時已坦承不諱（見本院卷第216頁），核與證人即告訴人
    古喬瑩於警詢、偵訊及本院審理時之證述情節（見偵卷第6-
    7、9、48-49頁、本院卷第207-210頁）相符，並有道路交通
    事故現場圖、道路交通事故調查報告表㈠、㈡、現場及車損照
    片、監視器翻拍照片附卷可參（見偵卷第10-12、29-44頁、
    本院卷第69-79頁），亦經本院當庭勘驗現場監視錄影光碟
    檔案無訛，且製有勘驗筆錄為證（見本院卷第200-203頁）
    ，足認被告上開任意性自白與事實相符。又告訴人古喬瑩因
    本件車禍事故受有左手挫傷、左手肘擦挫傷、頭部挫傷、左
    足部擦挫傷、左踝部擦挫傷之傷害，亦有新竹馬偕紀念醫院
    診斷證明書2紙存卷（見偵卷第16-17頁）可查。被告上揭過
    失行為與告訴人之傷害結果間，確有相當因果關係。本件事
    證明確，被告過失傷害犯行足堪認定，應依法論科。
三、核被告所為，係犯刑法第284條前段之過失傷害罪。爰審酌
    被告駕駛動力交通工具行駛於道路上，未遵守道路交通規則
    ，為了搶快而逕在劃有禁止變換車道線路段，自中間直行車
    道，向右變換至外側右轉車道往右行駛，因而擦撞同向直行
    之告訴人機車左前車頭，肇致本件事故，致告訴人受有上揭
    傷勢，應予非難；另考量被告犯後坦承過失犯行之態度，並
    參以其碩士畢業之智識程度、現為助理教授之經濟狀況，暨
    告訴人所受之傷勢程度、被告始終有意與告訴人洽談和解，
    然雙方就和解金額仍未能達成合意等一切情狀，量處如主文
    所示之刑，並諭知如易科罰金之折算標準，以資警惕。
貳、無罪部分：
一、公訴意旨另以：被告梁淑貞於前揭事故發生後，應知渠已肇
    事，仍基於肇事逃逸之不確定故意，未停車察看，且未採取
    適當之救護措施或報警處理以釐清肇事責任，逕行駕車逃逸
    ，嗣經警循線查獲。因認被告所為另犯刑法第185條之4肇事
    逃逸罪嫌等語。
二、按犯罪事實應依證據認定之，無證據不得認定犯罪事實；又
    不能證明被告犯罪者，應諭知無罪之判決，刑事訴訟法第15
    4條第2項、第301條第1項分別定有明文。次按認定不利於被
    告之事實，須依積極證據，苟積極證據不足為不利於被告事
    實之認定時，即應為有利於被告之認定，更不必有何有利之
    證據；又認定犯罪事實所憑之證據，雖不以直接證據為限，
    間接證據亦包括在內，然而無論直接或間接證據，其為訴訟
    上之證明，須達於通常一般人均不致有所懷疑，而得確信其
    為真實之程度，始得據為有罪之認定（最高法院30年上字第
    816號、76年台上字第4986號判例意旨可資參照）。再者，
    檢察官對於起訴之犯罪事實，仍應負提出證據及說服之實質
    舉證責任。倘其所提出之證據，不足為被告有罪之積極證明
    ，或其指出證明之方法，無從說服法院以形成被告有罪之心
    證，基於無罪推定之原則，自應為被告無罪判決之諭知（參
    照最高法院92年台上字第128號判例意旨）。又刑法第185條
    之4規定之立法理由係為維護交通安全，加強救護，減少被
    害人之死傷，促使駕駛人於肇事後，能對被害人即時救護而
    增設。而其客觀構成要件為行為人駕駛動力交通工具肇事，
    且致人死傷而逃逸，主觀要件則須行為人對致人死傷之事實
    有所認識，並進而決意擅自逃離肇事現場，始足當之（最高
    法院99年度台上字第6594號判決可資參照）。
三、公訴人認被告另犯刑法第185條之4之肇事逃逸罪嫌，無非係
    以告訴人之指訴、道路交通事故現場圖、道路交通事故調查
    報告表㈠、㈡、現場及車損照片、監視器翻拍照片、新竹馬偕
    紀念醫院診斷證明書等為據。訊據被告堅決否認肇事逃逸犯
    行，辯稱：伊當時並不知道有擦撞右後方直行之告訴人機車
    ，也不知道告訴人倒地受傷，伊係當日晚間警方通知後，伊
    才察看車子右後方之車損情形，伊並無肇事逃逸之犯意等語
    。
四、經查：證人古喬瑩於警詢、偵訊及本院審理時均證稱：其只
    記得當日騎機車在光復路最外側車道要直行去台大醫院，經
    過交叉路口，突然左前方被告車子從其前面切過來，因為其
    來不及反應，就撞到，其就暈倒了，其對事發經過都已經沒
    有印象，也不確定究有無撞到被告車子，或當時有無碰撞聲
    音，後來是路人幫其叫救護車，被告車都沒有留下來處理直
    接離開現場等語（見偵卷第6-7、48-49頁、本院卷第207-21
    0頁），證人即當日現場報警民眾張詩傑亦到庭證稱：其當
    時距離被告與告訴人車禍地點大約50公尺，其只看到被告車
    子右轉直行，告訴人機車要去前面右轉彎的地方，然後其過
    去就看到告訴人倒在地上，其沒有看到兩車碰撞的情形，也
    沒有聽到任何碰撞聲音。當時還有一位行人也在現場試圖報
    警，但是他電話打不通，後來其就報警，等救護車到現場後
    其才離開等語（見本院卷第203-207頁），並有新竹市警察
    局勤務指揮中心受理110報案紀錄單、新竹市緊急救護案件
    紀錄表（見本院卷第135-136頁）在卷可參。此外經本院勘
    驗現場監視錄影檔案，勘驗「檔名：0000000-000000-光復
    建中.avi」結果略以：「【15：40：20至15：40：29】（播
    放器時間軸00：15：37至00：15：46）於畫面時間「15時40
    分23秒」時，被告駕駛黑車出現在監視器畫面左方，行駛在
    三線道的中間車道，車頭偏右（截圖編號1-1）。於畫面時
    間「15時40分24秒」時，被告車頭已向右偏行，被告原直行
    在中間車道直接跨越雙白實線往右偏駛入外側車道。此時告
    訴人機車係直行在外側車道。於畫面時間「15時40分25秒」
    時，被告車頭已右轉在光復路二段與建中路之轉彎處。告訴
    人機車持續直行，且已接近被告右後車身。於畫面時間「15
    時40分27至29秒」時，被告車右後車身擦撞告訴人機車，告
    訴人及機車均倒地，被告車右轉後直接往前直行，消失在監
    視器畫面左下方（截圖編號1-3、1-4）。」；勘驗「000000
    0-000000-光復建中-1.avi」結果略以：「【15：40：20至1
    5：42：00】（播放器時間軸00：15：35至00：17：15）於
    畫面時間「15時40分26秒」時，被告駕駛黑車從監視器畫面
    右上方出現，車頭偏右（截圖編號2-1）。於畫面時間「15
    時40分27秒」時，被告車右轉駛入建中路內側車道，被告車
    剎車燈未亮起。告訴人機車在被告車右後方因擦撞而人車倒
    地，被告車右後方向燈閃爍（截圖編號2-2、2-3）。於畫面
    時間「15時40分28至29秒」時，被告車持續直行建中路內側
    車道，剎車燈均未亮起。告訴人及機車倒在轉彎處車道邊緣
    （截圖編號2-4）。於畫面時間「15時40分33至42秒」時，
    被告車因直行建中路下坡路段，後方剎車燈亮起，被告車減
    速並持續向前直行，告訴人仍倒地，行走在建中路斑馬線上
    之民眾上前查看告訴人。於畫面時間「15時40分43秒至15時
    41分58秒」時，被告車繼續向前直行，遇路口停等紅燈，起
    駛後繼續往前直行，嗣消失在監視器畫面中。期間告訴人均
    倒地，於畫面時間「15時40分49秒」時，有一頭戴藍色安全
    帽之路人從畫面左方走入畫面中，並走向告訴人處關心告訴
    人傷勢並撥打變化，狀似報警（截圖編號2-6）。」，有本
    院勘驗筆錄2紙及翻拍照片在卷可佐（見本院卷第200-203頁
    ）。則從現場監視錄影檔案畫面及證人古喬瑩、張詩傑前揭
    證述內容可知，被告車從光復路二段中間車道違規跨越雙白
    實線往右偏駛入外側車道後，旋即右轉入建中路直行，告訴
    人亦隨即當場人車倒地在光復路二段與建中路之轉彎處，被
    告車直行建中路內側車道後剎車燈均未亮起，直到直行建中
    路下坡路段時，被告車後方剎車燈始亮起減速，並持續向前
    直行，足認當時被告車右後車身與告訴人機車車頭擦碰撞之
    時間點非常短暫快速，且擦碰撞力道亦不大，被告右轉入建
    中路內側車道時煞車燈亦未亮起，且持續直行建中路，被告
    車顯然沒有因為方才右轉時擦碰撞告訴人之機車而稍有遲疑
    或於現場停頓之跡象，被告辯稱：伊當時不知道有擦碰撞到
    機車騎士，如果伊知道伊就會踩煞車等語，尚非不足採。復
    參以被告供稱：伊當時要回桃園，伊係6月10日晚上接到警
    察電話說伊發生車禍，伊才去地下室查看車子，才發現有車
    損，6月12日警察才來照車損照片。6月10日晚上警察先打電
    話給伊先生後才打電話給伊。因為車子有保險，之後伊和伊
    先生就有打電話跟保險公司聯絡等語（見本院卷第218頁）
    ，而經查詢被告先生馮開華持用之0000000000號行動電話於
    109年6月10日至同年6月15日雙向通聯紀錄及被告持用之000
    0000000號行動電話於109年5月26日至同年11月21日雙向通
    聯紀錄所示，於109年6月10日晚間10時13分許，新竹縣政府
    警察局南門派出所撥打電話予被告先生馮開華，稍晚即同日
    晚間10時19分許，新竹縣政府警察局南門派出所再撥打電話
    予被告。同日晚間11時12分許，被告先生馮開華撥打電話予
    TOYOTA公司人員，翌日（11日）之後被告先生馮開華又有陸
    續撥打電話予TOYOTA公司人員。新竹市警察局交通隊交安組
    於11日下午1時54分許始撥打電話予被告乙情，均有0000000
    000號行動電話於109年6月10日至同年6月15日雙向通聯紀錄
    （含基地台位置）及0000000000號行動電話於109年5月26日
    至同年11月21日雙向通聯紀錄（含基地台位置）、新竹市警
    察局交通隊交安組及南門派出所暨相關通話對象之電話查詢
    資料在卷可證（見本院卷第97-132、169-183頁），足證被
    告辯稱：6月10日晚間伊接到警察來電知道發生車禍後，後
    來才跟保險公司人員聯繫保險事宜等語，確屬實情。則從被
    告於10日晚間接獲南門派出所電話後始開始聯繫保險公司之
    時間順序以觀，堪認被告供稱：係因員警來電告知始知悉車
    禍肇事，查看車損後，方才開始聯繫保險公司人員處理等語
    ，應非無稽。故依被告車與告訴人機車擦碰撞之時間點短暫
    、力道不大及被告當日晚間接獲員警來電後始聯繫保險公司
    之事證相互以參，堪認被告辯稱：伊當時不知道有擦碰撞告
    訴人機車，亦不知道告訴人有倒地受傷等語，實非不足採信
    ，是依卷內事證均難認定被告主觀上認識其當日駕車有與告
    訴人機車擦碰撞，肇致告訴人倒地受傷後，仍決意逃逸現場
    之主觀犯意。
五、綜上所述，檢察官所舉之證據，尚未能證明被告於本案事發
    時，確有肇事逃逸之主觀犯意，而達於通常一般之人均可得
    確信而無合理懷疑存在之程度，無法使本院形成被告有肇事
    逃逸犯行之有罪心證。不能證明被告犯罪，按諸前揭說明，
    依法應就被告被訴肇事逃逸部分為無罪之諭知。
據上論結，應依刑事訴訟法第299條第1項前段、第301條第1項前
段，判決如主文。
本案經檢察官吳志中偵查起訴，檢察官邱宇謙到庭執行職務。
中    華    民    國   109    年    12    月    31    日
                  刑事第九庭  審判長法  官  黃沛文
                                    法  官  李建慶
                                    法  官  卓怡君
如不服本判決應於收受本判決後20日內向本院提出上訴書狀，並
應敘述具體理由。若未敘述理由者，應於上訴期間屆滿後20日內
向本院補提理由書狀(均須按他造當事人之人數附繕本)。
中　　華　　民　　國　　109 　年　　12　　月　　31　　日
                                    書記官  胡家寧
附錄論罪法條
刑法第284條
因過失傷害人者，處一年以下有期徒刑、拘役或十萬元以下罰金
；致重傷者，處三年以下有期徒刑、拘役或三十萬元以下罰金。